臺灣高等法院刑事裁定　　　　　　　　　96年度毒抗字第33號
抗　告　人
即　被　告　甲○○
上列抗告人因違反毒品危害防制條例案件，不服臺灣臺北地方法
院95年度毒聲字第15號，民國96年1月11日裁定（聲請案號：臺
灣臺北地方法院檢察署95年度毒聲字第674號），提起抗告，本
院裁定如下：
    主  文
原裁定撤銷，發回臺灣臺北地方法院。
    理  由
一、原裁定意旨略以：被告甲○○於民國（下同）95年7月12日
    經採尿檢驗結果呈安非他命類陽性反應，有臺灣尖端先進生
    技醫藥股份有限公司95年7月27日出具之濫用藥物檢驗報告
    附卷足憑（見毒偵3053卷第5頁）。而安非他命經口服投與
    後約70%於24小時內自尿中排出，約90%於96小時內自尿中排
    出，亦有行政院衛生署藥物食品檢驗局81年2月3日藥檢壹
    字第1156號函附卷可稽（見96毒聲15號卷第6頁）；顯見被
    告於95年7月12日採尿前96小時內，應有施用第二級毒品安
    非他命之犯行，因認檢察官觀察、勒戒之聲請，經核並無不
    合，而依毒品危害防制條例第20條第1項、觀察勒戒處分執
    行條例第3條第1項令被告入勒戒處所觀察、勒戒。
二、抗告意旨略以：抗告人即被告甲○○於95年6、7月間，因感
    冒身體不適而服用感冒糖漿等藥品，致配合觀護人指示驗尿
    結果呈陽性反應。經藥局人員表示，該感冒藥品內含有管制
    藥品成分，爰請求將抗告人服用之藥品送鑑定以查明有無管
    制藥品成分云云。
三、經查：
(一)關於尿液之嗎啡與可待因含量成分與服用海洛因之計算判斷
    ，參照本院95年度毒抗字第215號裁定所記載之：【法務部
    調查局93年3月2日調科壹字第0930007330號函所載略以：「
    依據1983年Dutt等單純服用可待因錠片的研究，Dutt提出三
    項通則。大意為：1.當尿液中嗎啡濃度高於200ng/ml，而嗎
    啡濃度大於可待因濃度之兩倍時，則可研判係施用鴉片類毒
    品。2.當尿液中檢出可待因及嗎啡成分而嗎啡濃度低於200
    ng/ml時，則可研判有可能服用含可待因藥物。3.當尿液中
    嗎啡濃度高於200ng/ml，而嗎啡濃度小於兩倍之可待因濃度
    時，則亦當研判係因服用含可待因藥物所致」等語；再參照
    法務部法醫研究所93年3月8日法醫字第0930000442號函：「
    海洛因經人體代謝後，在尿液中會產生單乙醯嗎啡、游離態
    嗎啡及大量結合態嗎啡，不會代謝產生可待因。但非法濫用
    之海洛因毒品在製造過程中常含有少量雜質乙醯可待因，乙
    醯可待因經人體代謝後，在尿液中會產生可待因，因此非法
    施用海洛因毒品者，在尿液中可檢出較大量之嗎啡成分及較
    少量可待因成分。另可待因服用後經人體代謝，在尿液中會
    產生游離態可待因、游離態嗎啡、結合態可待因及結合態嗎
    啡，因可待因代謝速率較嗎啡快，因此在治療過程中，尿液
    中可待因含量遠大於嗎啡含量。美國國家濫用藥物研究所（
    National Institute of Drug of Abuse, NIDA）基於上揭
    之理論提出：尿液中總可待因（游離態加結合態）含量大於
    300ng/ml，且嗎啡與可待因含量比例小於二比一時，判定為
    使用可待因。國內所有尿檢單位均參考此一標準作為研判之
    依據。經查國內常用的鎮咳藥物如複方甘草合劑錠（或溶液
    ）、綜合感冒藥（含可待因），因藥物內含有嗎啡或可待因
    成分，服用後在尿液中會產生嗎啡及可待因成分，此與施用
    海洛因毒品之情形相似，但在嗎啡與可待因相對含量上有所
    差異，可作為研判之參考】等語。
(二)本件被告於95年7月18日經所採集之尿液，其嗎啡含量為未
    檢出，而可待因含量則5855ng/ml，有臺灣尖端先進生技醫
    藥股份有限公司濫用藥物檢驗報告在卷可查（見偵查卷第5
    頁），其比值與前述Dutt提出之第一項通則，是否相符，已
    非無疑。而被告所提出大直醫院診斷證明書之藥物是否含有
    可待因成分，亦待進一步送驗詳查。被告上開所採尿液送驗
    結果既僅有鴉片類可待因陽性反應，而未檢出鴉片類嗎啡，
    顯見被告在經警採尿前之26小時內某時點，是否確有施用第
    一級毒品海洛因之犯行，亦非無疑。且據被告提出之診斷證
    明書上所載，被告服用藥物之時間乃95年5月28日、95年6月
    2日，期間有6天，據採尿之時雖已逾1個月，然被告嗣後是
    否續有服用該類藥物，亦與被告是否涉犯本罪相關。
(三)原審未審及被告尿液鑑定之前述結果狀態，以被告係施用第
    二級毒品，而准許檢察官之聲請，裁定抗告人應令入勒戒處
    所觀察、勒戒，自難謂洽，抗告人提起抗告以前詞指摘原裁
    定不當，為有理由，應將原裁定撤銷，發回原審法院詳查後
    ，另為適法之裁定。
四、據上論斷，應依刑事訴訟法第413條前段，裁定如主文。
中　　華　　民　　國　　96　　年　　2 　　月　　13　　日
　　　　　　　　　刑事第九庭審判長法　官　劉景星
　　　　　　　　　　　　　　　　  法　官　周盈文
　　　　　　　　　　　　　　　　  法　官　官有明
以上正本證明與原本無異。
不得再抗告。
                                  書記官  廖素花
中　　華　　民　　國　　96　　年　　2 　　月　　15　　日
